【裁判字號】    89,上訴,875
【裁判日期】    890822
【裁判案由】    違反麻醉藥品管理條例
【裁判全文】
臺灣高等法院高雄分院刑事判決                    八十九年度上訴字第八七五號
    上  訴  人
    即  被  告    甲○○
    指定辯護人  本院公設辯護人  孫妙岑
右上訴人因違反麻醉藥品管理條例案件，不服臺灣高雄地方法院八十九年度訴緝字第
十九號中華民國八十九年六月八日第一審判決（起訴案號：臺灣高雄地方法院檢察署
八十六年度偵字第二九七五五號、八十七年度偵字第一三六四號號），提起上訴，本
院判決如左：
    主  文
上訴駁回。
    事  實
一、甲○○曾因民國八十四年十二月間之販賣麻醉藥品安非他命案件，經台灣高雄地
    方法院於八十五年十一月廿六日以八十五年度訴字第一八四三號判處有期徒刑八
    年，正在本院上訴中，尚未確定，仍不知悔改。緣於八十六年十二月初某日，辛
    振勝、楊金波（另案分別經台灣高雄地方法院判處有期徒刑十五年、七年，現上
    訴中）、蔡盡忠（另偵查中）及綽號「麥克」之李姓香港成年男子等四人，在中
    國大陸深圳會面，共謀走私甲基安非他命來台販售牟利，由蔡盡忠私運安非他命
    返台，經由「麥克」將之起岸，協議起岸後由楊金波負責聯絡事宜，即由其通知
    「麥克」至辛振勝所提供之車輛停車地點裝妥安非他命於該車後，再由楊金波指
    示通知辛振勝取回該車輛，由辛振勝負責藏放及販售，楊金波需貨（安非他命）
    時，亦可向辛振勝調取。八十六年十二月十日左右，蔡盡忠又在深圳另行安排楊
    金波與甲○○見面，並當面告知甲○○，如需販售安非他命可向楊金波購買。
    嗣於八十六年十二月十六日，辛振勝依前揭指示，通知許忠星租用Ｆ六─五六一
    三號小客車，至鳳山市○○路與五福路口之大統大賣場取得一批安非他命（約一
    百公斤），其中於八十六年十二月十七日由辛振勝、許忠星二人因蔡盡忠之聯絡
    而將二十公斤安非他命轉售綽號「咖啡仔」之男子；另於八十六年十二月十七日
    蔡盡忠復告知楊金波，甲○○要購買安非他命十二公斤，每公斤新台幣（下同）
    四十五萬元，可向辛振勝拿取販售予甲○○，時隔不久，甲○○果基於販賣圖利
    之犯意，與楊金波聯絡上開購買安非他命事宜，楊金波即與辛振勝電話聯絡，於
    同日晚上六時許，在前述大統大賣場之停車場，楊金波以五百四十萬元將十二公
    斤安非他命售予甲○○（楊金波將其中五百萬元交付與「麥克」，因此獲利四十
    萬元）。另所餘安非他命則由辛振勝、許忠星裝為七十一包茶葉袋狀後將之寄放
    在不知情之友人尤月霞所有坐落於高雄市○○區○○路一五八之二號三樓之住處
    。復於八十六年十二月二十一日，楊金波再依前述方式將另批安非他命（約八十
    公斤）轉交辛振勝，彼時甲○○復基於同一販賣圖利之概括犯意，電話通知楊金
    波欲再購買十公斤安非他命，楊金波乃駕甲○○所提供之ＸＲ─二七七八號小客
    車至高雄市○○路、中山路口之中山公園將前情當面告知辛振勝，並協議以每公
    斤三十八萬元購買十公斤安非他命（楊金波擬購入後以每公斤四十萬元出售與甲
    ○○）。同日下午六時許，辛振勝夥同許忠星駕駛ＹＧ─八八八九號小客車，依
    楊金波之通知抵達高雄市○○路大樂倉儲量販店二樓停車場，楊金波因甲○○前
    述提供之ＸＲ─二七七八號小客車爆胎，乃由甲○○透過不知情之友人曾鴻明向
    郭許瑞蘭借得Ｐ二─七八一八號小客車一輛交予楊金波駕駛至前述停車場，於辛
    振勝指揮許忠星至Ｆ六─五六一三號小客車中取出十公斤安非他命，正將之裝入
    該Ｐ二─七八一八號小客車後行李箱時，為埋伏之調查人員當場查獲，並扣押已
    分裝成四十五包（淨重共七九‧一八公斤）之安非他命成品，甲○○因之未能購
    入上開十公斤安非他命販售牟利。翌（二十二）日，尤月霞由媒體報導中發現辛
    振勝涉嫌販售安非他命被捕後，乃向高雄市政府警察局鼓山分局檢舉前述辛振勝
    、許忠星曾寄放於其屋有大批茶葉袋，經該分局在尤月霞上開住處查獲有上述七
    十一包之安非他命（淨重六四‧五九公斤）。
二、案經法務部調查局高雄市調查處及高雄市政府警察局鼓山分局移送台灣高雄地方
    法院檢察署檢察官偵查起訴。
    理  由
一、訊之上訴人甲○○固坦承於八十六年十二月十七日向楊金波拿取十二公斤安非他
    命，及於八十六年十二月二十一日以電話向楊金波表示欲再拿取十公斤安非他命
    被警查獲等情，然矢口否認有何販賣安非他命之犯行，辯稱：那不是我買的，我
    是幫「何先生」買的，「何先生」的真正姓名，我不知道，我是幫「何先生」做
    事情，十二公斤的安非他命也是「何先生」拿走了，我知道買的是安非他命，另
    十公斤安非他命也是替「何先生」買的云云。惟查同案被告楊金波於高雄市調查
    處訊問時供稱：「．．．八十六年十二月十日左右（確實日期已忘），蔡盡忠又
    在大陸深圳安排我與甲○○見面，蔡盡忠當著我的面告訴甲○○其將走私安非他
    命返台，若甲○○需要安非他命轉售時，就來找我購買，同時蔡盡忠要我將呼叫
    器號碼留給甲○○，也要求甲○○將呼叫器號碼留給我，以便返台後聯絡，．．
    ．前後二次販售安非他命給甲○○，都是先用前述呼叫器聯絡」等語（見偵查卷
    第九十五頁），「辛振勝和許忠星從大統大賣場取走一百公斤安非他命後隔天，
    蔡盡忠從大陸打電話告訴我，甲○○要十二公斤安非他命，蔡盡忠交代我由辛振
    勝處拿十二公斤賣給甲○○，每公斤四十五萬元，隔沒多久甲○○打電話和我聯
    絡，我即告知甲○○會告訴他交易的時間地點，經與辛振勝連絡後，辛某表示要
    在前述大統大賣場交，我即扣甲○○機子，甲○○回電，當天晚上六點多辛振勝
    在前述大統大賣場停車場將前述喜美車鑰匙交給我並告訴我，有十二公斤安非他
    命放在車內即離去，甲○○到場後，我將鑰匙交給甲○○並告知車輛停放位置，
    甲○○即到該處取出該車內十二公斤安非他命離去，翌日及再隔天，甲○○分別
    交給我三百萬及二百四十萬元」（見八十六年十二月二十四日調查筆錄），「甲
    ○○在十二月二十一日中午扣我呼叫器聯絡，其還要買十公斤安非他命，價格希
    望以每公斤四十萬元成交．．．」等語（見八十六年十二月二十四日調查筆錄）
    ，「甲○○叫我買，我以電話和辛某（辛振勝）約在中山路體育館前見面，再約
    好二十一日下午六時於光華路大樂倉儲二樓停車場，叫我開小轎車去，後行李廂
    打開，我人走掉，他裝好貨後，我再回去開車，我開Ｐ２─七八一八號車去，結
    果即被抓了」等語（見八十六年十二月二十二日訊問筆錄），核與同案共犯辛振
    勝於高雄市調查處調查時供稱：取得上開一百公斤安非他命翌日，有交予楊金波
    十二公斤等詞相符（見八十六年十二月二十四日調查筆錄），足堪信採。依其供
    證情節，就如何與甲○○結識，甲○○如何與之聯絡購買安非他命及交付價款等
    購買情節均供證綦詳，上訴人甲○○辯稱：係台南「何先生」委託伊向甲○○拿
    取安非他命，伊並非買主云云，惟未能提供該「何先生」之年籍住所資料供本院
    傳訊查證，且上訴人甲○○供述不知「何先生」之真實姓名及聯絡電話，都是「
    何先生」主動與伊聯絡的云云，則「何先生」與伊並非熟識，甚或存有戒心，焉
    會將鉅額之買賣價金五百四十萬元交予上訴人甲○○，由上訴人甲○○再輾轉交
    予楊金波之理，上訴人甲○○所辯有違常情，且與上開證人楊金波、辛振勝於調
    查處之供證情節不符，自不足取。至證人楊金波於原審審理時改稱：「與甲○○
    在大陸深圳見面是單純吃飯，未談及毒品買賣之事」、「是麥克指示伊與甲○○
    聯絡，至於甲○○是否買主，麥克並沒有說」云云（見原審卷第四十四頁背面、
    第四十六頁），於本院審理中稱：「我是聽從『麥克』的人的指示拿給他的」（
    見本院八十九年七月二十四日訊問筆錄）云云，乃事後迴避己身刑責及迴護上訴
    人甲○○之詞，亦不足取。再者，上訴人甲○○自楊金波處購入者確係甲基安非
    他命，此由同批尚未及轉賣即被查扣之結晶物，經法務部調查局驗出含有甲基安
    非他命陽性反應，有該局檢驗通知書一份在卷可稽，即可得明證。參之被告先後
    購買安非他命之數量達二十餘公斤，數量非少，顯係販售予不詳姓名之人以牟取
    不法利益甚明。綜上所述，本件事證明確，上訴人甲○○所辯係替「何先生」購
    買云云，係避重就輕之詞，不足採信，其犯行已堪認定。
二、查安非他命屬中樞神經興奮劑，具有輕微之成癮性，服用後會產生依賴性、耐藥
    性，並引起不安、頭昏、顫抖、亢進性反應、失眠、焦慮、譫妄、慢性中毒、精
    神障礙、類似精神分裂症之錯覺、幻覺、妄想及伴有行動與性格異常等副作用，
    其劑量增大時，甚或會導致死亡；而其慣用者，由於精神錯亂，更具有暴力攻擊
    及反社會行為等傾向，情況極為嚴重；尤以戒解不易，其毒害不在煙毒之下，乃
    經行政院衛生署於七十九年十月九日以衛署藥字第九Ｏ四一四二號公告列入麻醉
    藥品管理條例第二條第四款所定「化學合成麻醉藥品」管理，七十九年十月十一
    日生效，並禁止非法持有、吸用、販賣等。核上訴人甲○○右揭第一次非法購入
    安非他命販售之行為，係犯行為時麻醉藥品管理條例第十三條之一第二項第一款
    之非法販賣化學合成麻醉藥品罪，上訴人甲○○第二次非法販入安非他命未遂之
    行為，係犯行為時麻醉藥品管理條例第十三條之一第三項、第二項第一款之非法
    販賣化學合成麻醉藥品未遂罪。上開二行為時間緊接，犯罪構要件相同，顯係基
    於概括犯意反覆為之，應依連續犯規定論以一販賣既遂罪。又上訴人甲○○雖先
    前於民國八十四年十二月下旬曾因販入化學合成麻醉藥品案件經本院判處有期徒
    刑八年，該案現仍在最高法院審理中，而本案發生之時間係在八十六年十二月十
    六日、十二月二十一日，其二案販賣安非他命行為之時日間隔達二年之久，顯非
    出於一概括之犯意，且上訴人甲○○又否認陸續販賣安非他命，則本件之犯行顯
    與該前案無連續犯之關係，而為數罪，公設辯護人認為二者有連續犯之裁判上一
    罪關係，容有違誤，併此敘明。又「安非他命」業經毒品危害防制條例第二條第
    二項列為第二級毒品管制，不得販賣、轉讓。且該毒品危害防制條例已於八十七
    年五月二十日，經總統公布，於同年五月二十二日生效，本案裁判時，毒品危害
    防制條例業經公布施行，本應依該新法論處，然按刑法第二條第一項之規定，因
    本件被告所涉販賣毒品安非他命犯行，行為時係在毒品危害防制條例公布施行前
    ，依舊法即麻醉藥品管理條例第十三條之一第二項第一款規定，應處五年以上有
    期徒刑，得併科五萬元以下罰金，顯較毒品危害防制條例第四條第二項規定，販
    賣第二級毒品者，處無期徒刑或七年以上有期徒刑，得併科新臺幣七百萬元以下
    罰金為輕，依第二條第一項但書規定，應依較有利於上訴人甲○○之麻醉藥品管
    理條例第十三條之一第二項第一款規定論罪科刑。另上訴人甲○○第一次販入後
    非法持有安非他命，本應論以持有論，惟其持有後進而販賣，其持有之低度行為
    應被販賣之高度行為所吸收，不另論其非法持有化學合成麻醉藥品罪。
三、原審因而適用麻醉藥品管理條例第十三條之一第二項第一款、第三項第二項第一
    款、刑法第二條第一項但書、第十一條前段、第五十六條之規定，並審酌上訴人
    甲○○曾因販賣麻醉藥品罪經判處有期徒刑八年，仍不知悔改，再度販賣，每次
    購入販賣之數量不少，危害他人及社會，情節原屬不輕，姑念其事後已坦承認錯
    ，態度尚稱良好等一切情狀，量處有期徒刑七年。並說明本件扣案之安非他命淨
    重合計一四三．七七公斤，與上訴人甲○○販賣犯行無關，且於另案其他共犯辛
    振勝、許忠星、楊金波等人販賣安非他命案判決中已為沒收之宣告（見卷附台灣
    高雄地方法院八十七年度訴字第五一六號刑事判決正本），其不再另為沒收宣告
    之理由。經核原審判決認事用法並無不合，量刑亦屬適當，上訴人甲○○上訴稱
    係替「何先生」購買否認犯罪，為無理由，應予駁回。
據上論斷，應依刑事訴訟法第三百六十八條，判決如主文。
本案經檢察官林應華到庭執行職務。
中    華    民    國     八十九     年       八       月     二十二     日
                          臺灣高等法院高雄分院刑事第八庭
                                  審判長法官  郭雅美
                                        法官  洪兆隆
                                        法官  張盛喜
右正本證明與原本無異。
如不服本判決，應於判決送達後十日內向本院提出上訴狀，其未述理由者並應於提
出上訴狀後十日內向本院補提理由書（應附繕本)。
                                      書記官  鄭翠芬
中    華    民    國     八十九     年       八       月     二十四     日
附錄本判決論罪之法條：
麻醉藥品管理條例第十三條之一第二項第一款：
違反前條之規定，其屬於第二條第四款之麻醉藥品者，依左列規定處罰：
一、非法輸入、製造、運輸、販賣者，處五年以上有期徒刑，得併科五萬元以下罰金
    。
                                                                        Ａ


司法院資訊處製作；財團法人民間司法改革基金會備份。
